最高法院刑事判決　　　　　　　　　 111年度台上字第1832號
上　訴　人　林○○　名字、年籍及住所均詳卷（現於法務部矯

選任辯護人　黃勇雄律師
上列上訴人因家暴妨害性自主案件，不服臺灣高等法院高雄分院
中華民國110年12月8日第二審判決（110 年度侵上訴字第55號，
起訴案號：臺灣屏東地方檢察署107 年度偵字第9719號），提起
上訴，本院判決如下：
    主  文
上訴駁回。
    理  由
一、按刑事訴訟法第377 條規定，上訴於第三審法院，非以判決
    違背法令為理由，不得為之。是提起第三審上訴，應以原判
    決違背法令為理由，係屬法定要件，且必須依據卷內訴訟資
    料為具體之指摘，並足據以辨認原判決已具備違背法令之形
    式者，始屬相當。本件原審綜合全案證據資料，本於事實審
    法院之推理作用，認定上訴人林○○（名字詳卷）有如原判
    決事實欄所載，如其附表（下稱附表）二編號3 所示之強制
    猥褻當時未滿14歲女子乙女（姓名詳卷，民國95年出生）犯
    行（附表一編號1至6，及附表二編號1、2所示猥褻未滿14歲
    女子犯行共8 次，業經上訴人撤回第二審上訴而確定，見原
    審卷第81頁），因而維持第一審就此部分論上訴人以對未滿
    14歲之女子犯強制猥褻罪，量處有期徒刑3年2月之科刑判決
    ，而駁回上訴人在第二審之上訴，已詳述其憑以認定之證據
    及理由，核其所為之論斷，俱有卷存證據資料可資覆按，從
    形式上觀察，原判決尚無足以影響其判決結果之違背法令情
    形存在。
二、上訴意旨略以：乙女第1次警詢，就上訴人於107 年6月23日
    下午，是否有施用強制手段摸其胸部，證稱事件過程不太確
    定等語，第2 次警詢證稱：上訴人把我拉回去，摸我胸部一
    段時間等語，前後已有不一，尚難證明上訴人未經乙女同意
    撫摸乙女胸部，此外並無其他補強證據足以擔保乙女陳述之
    真實性，原審復否准上訴人原審辯護人傳喚乙女到庭詰問之
    聲請，僅憑乙女證述即認上訴人有本件強制猥褻犯行，顯有
    違法。再伊犯後甚感後悔，且已賠償乙女，並獲得其寬恕，
    有和解書可證，乙女之損害有修復之情形。原審未及審酌上
    情從輕量刑，亦有違誤等語。
三、惟查：
  1.被害人之供述證據，固須以補強證據證明其確與事實相符，
    然所謂補強證據，並非以證明犯罪構成要件之全部事實為必
    要，倘其得以佐證供述所見所聞之犯罪非虛構，能予保障所
    供述事實之真實性，即已充分。又刑法第221條（第224條）
    強制性交（強制猥褻）之手段，所舉「強暴、脅迫、恐嚇、
    催眠術或其他違反其意願之方法」，其中「強暴、脅迫」，
    係指對人之身體或心理施以強制力，以妨害被害人之意思自
    由為已足，不以致被害人不能抗拒之程度為必要。至「其他
    違反其意願之方法」，則係指強暴、脅迫、恐嚇、催眠術以
    外，其他一切違反被害人意願之方法，妨害被害人之意思自
    由者而言，不以上揭列舉之強暴、脅迫、恐嚇、催眠術相當
    之強制方法為必要。倘被害人既已明示反對、口頭推辭、言
    語制止、肢體排拒，行為人猶然進行，即非「合意」，而該
    當於「以違反被害人意願之方法」。尤其被害人係未滿14歲
    者，參照聯合國「兒童權利公約」第19條第1 項規定之意旨
    、「公民與政治權利國際公約」第24條第1 項、「經濟社會
    文化權利國際公約」第10條第3項及上開後2公約施行法第 2
    條等規定，基於特別保護未滿14歲之兒童及少年的角度，亦
    應從寬解釋「違反被害人意願之方法」之意涵，不必拘泥於
    行為人必須有實行具體違反被害人意願之方法行為。祇要行
    為人營造使未滿14歲之兒童或少年處於無助而難以、不易或
    不敢反抗狀態，而此狀態在客觀上顯然足以壓抑、妨害或干
    擾被害人性自主意思者，即足當之。原判決依憑乙女證述之
    本件被害情節，佐以上訴人坦認有於附表二編號3 所示時、
    地，未經當時未滿14歲之乙女同意，摸乙女胸部之供述等證
    據資料，綜合判斷後，認定上訴人於附表二編號3所示之107
    年6月23日下午4至5 時許，在被害人乙女奶奶房間內，未事
    先得乙女之同意，乘與乙女玩遊戲之際，以手撫摸乙女之胸
    部後，不顧乙女欲離開房間之意願，強拉其留在該處，以此
    方式違反乙女之意願，持續撫摸乙女胸部之對未滿14歲女子
    為強制猥褻犯行。並說明：乙女前後證述一致（含2 次警詢
    ，見偵查卷第147、152頁），乙女與上訴人有表兄妹關係，
    2 人間並無恩怨，自無誣指上訴人之必要。且衡之乙女因哥
    哥出門，要跟著出去，如非上訴人將之拉回，乙女豈會再進
    入該房間內？而上訴人前已有未經乙女同意擅自摸其胸部之
    行為，上訴人應可就乙女欲行離開該處之舉止，認知此即乙
    女有不願讓其摸胸之意，竟仍強拉乙女留置在該房間內，以
    其年齡、體型之足以壓制乙女性自主決定權之優勢，持續撫
    摸其胸部，顯已違反乙女意願，與強制猥褻之構成要件相合
    。本案事證已明，並無傳喚乙女之必要。已就上訴人所為合
    於強制猥褻之構成要件，且無傳喚乙女必要之理由詳加說明
    、論述（見原判決第3至6頁）。上訴意旨執乙女警詢證述之
    片段，指摘原判決違法，自非上訴第三審之合法理由。
  2.刑之量定，屬法院得依職權自由裁量之事項，苟於量刑時，
    已以行為人之責任為基礎，並斟酌刑法第57條各款所列一切
    情狀，在法定刑度之內予以裁量，又未濫用其職權，所量之
    刑亦無違公平、比例、罪刑相當等量刑原則者，即不得遽指
    為違法。原判決已說明：第一審量刑時，就附表二編號3 部
    分，已以上訴人之責任為基礎，審酌上訴人行為違反社會善
    良風俗，造成乙女心理上難以彌補之陰影及創傷，犯罪所生
    危害非輕；上訴人有意願與乙女家屬行調解之態度，及上訴
    人素行、個人狀況等刑法第57條各款所列情狀，量處有期徒
    刑3年2月，合法適當，應予維持之理由（見原判決第8 頁）
    。核未逾法定刑度之範圍（即法律之外部性界限），與比例
    、公平、罪刑相當原則（即法律之內部性界限）無違，亦無
    濫用其裁量職權之情形，自不得任意指為違法。再第三審為
    法律審，應以第二審判決所確認之事實為判決基礎，故於第
    二審判決後不得主張新事實或提出新證據，資為第三審上訴
    之理由。原審維持第一審所量處3年2月有期徒刑（按本罪最
    低度刑為有期徒刑3 年），已屬本罪之低度刑，並已考量上
    訴人有進行調解之意願，且告訴代理人於原審審理時已表示
    ，告訴人不願意和解及行修復程序之旨（見原審卷第129 頁
    ），上訴意旨再持原審判決後之和解書，指摘原審量刑不當
    等語，自非上訴第三審之適法理由。
四、綜上，上訴意旨並未依據卷內訴訟資料為具體之指摘，徒對
    原審採證認事及量刑職權之適法行使再事爭執，顯不足以辨
    認原判決已具備違背法令之形式。揆諸首揭說明，其上訴為
    違背法律上之程式，應予駁回。
據上論結，應依刑事訴訟法第395條前段，判決如主文。
中    華    民    國   111    年    5     月    26    日
                  刑事第四庭審判長法  官  林  立  華  
                                  法  官  謝  靜  恒  
                                  法  官  林  瑞  斌  
                                  法  官  李  麗  珠  
                                  法  官  王  敏  慧  
本件正本證明與原本無異
                                  書記官
中    華    民    國   111    年    5     月    30    日